【裁判字號】    97,訴,125
【裁判日期】    970724
【裁判案由】    給付工程款
【裁判全文】
臺灣基隆地方法院民事判決               97年度訴字第125號
原  告  甲○○
被  告  鄒炎佑即合盛工程行
上列當事人間請求給付工程款事件，本院於民國九十七年七月十
日言詞辯論終結，判決如下：
    主  文
被告應給付原告新台幣肆拾萬伍仟壹佰元及自民國九十七年三月
一日起至清償日止，按週年利率百分之五計算之利息。
訴訟費用新台幣肆仟肆佰拾元由被告負擔。
本判決得假執行。
    事實及理由
一、按訴狀送達後，原告不得將原訴變更或追加他訴，但擴張或
    減縮應受判決事項之聲明者，不在此限，民事訴訟法第 255
    條第1項第3款定有明文。查原告起訴之初就本金部分聲明：
    被告應給付原告新台幣（下同）569, 600元。嗣原告減縮聲
    明為：被告應給付原告405, 100元。核屬減縮應受判決事項
    之聲明，與上開法條規定相符，應予准許，合先說明。
二、原告起訴主張：
(一)被告前承攬訴外人德茂市地重劃股份有限公司（下稱德茂公
    司）所發包之「基隆市安樂區大武崙自辦市地重劃區整地工
    程」（下稱系爭工程），嗣被告經由訴外人乙○○委請原告
    承作系爭工程之一部，原告自民國95年8月4日起至96年7月1
    4日止，多次提供機械、器具為被告承作約定之部分系爭工
    程並進行整地等事宜，被告迄今經核算結果仍積欠原告工程
    款40 5,100元，原告屢經催討，不獲付款，為此依承攬契約
    關係，提起本件訴訟。併聲明：被告應給付原告405,100 元
    ，及自支付命令聲請狀送達翌日即97年3月1日起至清償日止
    ，按週年利率百分之五計算之利息。
(二)對被告抗辯之陳述：
    被告並未親交與委由他人清償原告任何工程款項，被告所辯
    已經委由訴外人乙○○交付一紙面額85,000元之支票與原告
    云云，並非真實。又兩造承攬契約成立後，被告並未告知96
    年6月10日以後不要繼續承作，原告乃依約繼續承作系爭工
    程之一部，此部分之工程款依據兩造之承攬契約，自應由被
    告負責，至於被告與德茂公司之間關於系爭工程有何糾紛，
    與原告無涉，原告係本於兩造間之承攬契約向被告請領工程
    款。
三、被告求為判決：原告之訴駁回。其答辯意旨略以：
(一)被告在96年6月10日以前積欠原告之工程款，其中85,000元
    已委由乙○○交付同面額之支票與原告以為清償。
(二)被告96年6月6日以後，因德茂公司不讓被告繼續承作系爭工
    程，被告乃停止施工，因此96年6月10日之後，原告乃係為
    德茂公司承作系爭工程，而非為被承作系爭工程，因此該部
    分之工程款，原告應直接向德茂公司求償。
四、本院得心證之理由：
    原告主張被告前承攬德茂公司所發包之系爭工程，被告並經
    由訴外人乙○○委請原告承作系爭工程之一部，原告自95年
    8月4日起至96年7月14日止，多次提供機械、器具為被告承
    作約定之部分系爭工程並進行整地等事宜，業據提出被告不
    爭之簽收估價單、簽單及請款單等件為證，原告此部分之主
    張自堪信實。惟被告辯稱：(一)96 年6月10日以前之工程款
    ，其中85,000元已委由乙○○交付同面額之支票與原告以為
    清償。(二)96 年6月10日以後，因德茂公司不讓被告繼續承
    作系爭工程，被告乃停止施工，因此96年6月10日之後，原
    告乃係為德茂公司承作系爭工程，而非為被承作系爭工程，
    原告應直接向德茂公司請求此部分之工程款。然被告上開2
    項抗辯，均為原告所否認。故本件之爭點厥為：(一)被告有
    無清償96年6月10日以前之部分工程款85,000元？(二)兩造
    間之承攬契約在96年6月10日後是否仍存續？
    查：
(一)被告有無清償96年6月10日以前之部分工程款85,000元：
    按當事人主張有利於己之事實者，就其事實有舉證之責任，
    民事訴訟法第277條前段定有明文。次按請求履行債務之訴
    ，原告就其所主張債權發生原因之事實，固有舉證之責任，
    若被告自認此項事實而主張該債權已因清償而消滅，則清償
    之事實，應由被告負舉證之責任，最高法院28年上字第1920
    號判例參照。被告雖辯稱其已清償96年6月10日以前之部分
    工程款85,000元云云，然此為原告所否認，此外被告對此業
    已清償之有利事實未能舉證以實其說，被告辯稱其已清償96
    年6月10日以前之部分工程款85,000元云云，難以採信。
(二)兩造間之承攬契約在96年6月10日以後是否仍存續？
  1.被告雖辯稱其於96年6月10日以後，即因德茂公司之要求不
    再承作系爭工程，故原告應向德茂公司請求相關之工程款云
    云。然被告於本院審理時自承：「（法官問原告：被告有無
    跟你說6月10日以後，你不要再做了，再做的工程都與他無
    關？）被告沒有跟我說。」「 (被告緊接原告之後稱：我沒
    有跟原告講，因為在6月10日 (德茂)公司不發錢，說不給我
    做了。然後他們公司說會叫乙○○跟原告講說繼續做，德茂
    公司會跟原告算。」等語（見本院97年7月10日言詞辯論筆
    錄），且德茂公司亦從未雇用原告從事整地之工作，亦有德
    茂公司97年6月10日德茂武崙字第970610號函1紙附卷足憑。
    顯然被告並未向原告說明其與德茂公司間關於系爭工程糾紛
    之原委，並要求原告於96年6月10日後就系爭工程停止施工
    ，德茂公司亦未雇用原告繼續從事系爭工程整地之工作。
  2.復觀諸96年6月10日後系爭工程之監工、驗收仍係由訴外人
    乙○○所為，此有原告所提出被告不爭之簽單等文件在卷可
    考，而訴外人乙○○係與被告有合作之關係，被告若因系爭
    工程而有獲利，被告願將獲利之半數分與訴外人乙○○，此
    亦為被告所自承（見97年5月20日、7月10日言詞辯論筆錄）
    ，被告與訴外人乙○○間之關係至為密切。益徵原告於96年
    6 月10日之後，仍係為被告承作系爭工程之一部，已至為明
    顯。
  3.再按工作未完成前，定作人得隨時終止契約，民法第511條
    第1項前段固有明文。惟解除權之行使，應向他方當事人以
    意思表示為之，民法第258條第1項亦有明文。而契約終止權
    之行使，依民法第263條準用同法第258條之規定，亦應向他
    方當事人以意思表示為之（最高法85年台上字第661號判決
    參照）。因此，無論係解除權或終止權，均須有「行使」之
    意思表示，並向他方當事人依民法第94條、第95條規定以對
    話或非對話之方式為意思表示始生效力。然被告既自承從未
    要求原告於96年6月10日以後就系爭工程之一部停止施工，
    則兩造間之承攬契約因未終止，而仍有效存續。
  4.是以，兩造間之承攬契約既仍有效存續，且原告仍繼續依約
    承作系爭工程之一部，則原告請求被告給付96年6月10日以
    後之系爭工程工程款，於法即屬有據。
五、綜上所述，原告本於承攬契約之法律關係，向被告請求給付
    405,100元，及自支付命令聲請狀繕本送達之翌日即97年3月
    1日起至清償日止，按週年利率百分之五計算之利息，為有
    理由，應予准許。
六、本件係命給付之金額未逾50萬元之判決，應依職權宣告假執
    行，附此敘明。
七、據上論結：本件原告之訴為有理由，依民事訴訟法第78條、
    第87條第1項、第389條第1項第5款，判決如主文。
中    華    民    國    97    年    7     月    24    日
                  民事庭法  官  徐世禎
以上正本係照原本作成。
對於本件判決如有不服，應於收受送達後20日內向本院提出上訴
書狀，敘述上訴之理由，上訴於臺灣高等法院，並按他造當事人
之人數附具繕本。
中    華    民    國    97    年    7     月    24    日
                        書記官  周素秋


司法院資訊處製作；財團法人民間司法改革基金會備份。
